【裁判字號】    92,交聲,802
【裁判日期】    920915
【裁判案由】    交管條例聲異
【裁判全文】
臺灣板橋地方法院交通事件裁定                    九十二年度交聲字第八○二號
   原處分機關  交通部公路總局臺北區監理所
   異  議  人  甲○○
   即受處分人
右列異議人即受處分人因違反道路交通管理處罰條例案件，對於原處分機關中華民國
九十二年三月十三日北監自裁字第裁四○－Ｃ00000000號裁決書之處分，聲
明異議，本院裁定如左：
    主  文
異議駁回。
    理  由
一、原處分意旨略以：異議人即受處分人甲○○於民國九十一年十月十八日十八時十
    二分許，駕駛車牌號碼二Ｄ－四三三七號自用小客車行經臺北縣永和市○○○路
    ○段水閘路口，因「闖紅燈」違規經臺北縣政府警察局永和分局員警攔檢舉發，
    應依道路交通管理處罰條例第五十三條規定，裁處罰鍰新臺幣（下同）二千七百
    元，並依同條例第六十三條第一項第三款規定，記違規點數三點。異議人甲○○
    則以伊行經上開路口時號誌為綠燈，前方一輛小貨車行駛中煞車，致伊需將車速
    減慢而停於路中，此時號誌變為紅燈，遂遭執勤員警舉發闖紅燈，爾後經伊申訴
    後，臺北縣政府警察局永和分局之回覆（即台端駕駛自小客車經永和市○○路○
    ○路口，紅燈右轉）與當時情形不符，況且伊並無具體闖紅燈之事實發生云云，
    表明不服而提出異議。
二、按汽車駕駛人，行經有燈光號誌管制之交岔路口闖紅燈者，處一千八百元以上五
    千四百元以下罰鍰，道路交通管理處罰條例第五十三條定有明文。又按汽車駕駛
    人，有同條例第五十三條情形者，除依原條款處罰鍰外，並予計違規點數三點，
    同條例第六十三條第一項第三款規定甚明。
三、經查，本件異議人即受處分人甲○○於上揭時、地，駕駛車牌號碼二Ｄ─四三三
    七號自小客車遭員警張超銘攔下，並告以闖紅燈等情，此為異議人所不爭執，惟
    異議人矢口否認有闖紅燈之違規行為，並辯稱：異議人行經路口時之號誌為綠燈
    ，因前方一輛小貨車行駛中煞車，致異議人停於路中，此時路口號誌始變為紅燈
    云云。惟證人即舉發本件違規之臺北縣政府警察局永和分局中正橋派出所員警張
    超銘到庭結證稱：「當時交通壅塞，已經是紅燈了，異議人的車子是由環河西路
    要往環河東路方向行駛，中正橋下有個水閘門，異議人是闖環西水閘門路口的紅
    燈，當時異議人已經知道（路口）是紅燈了，異議人以為當時人那麼多，車子那
    麼多，應該可以過，但因為異議人闖紅燈且超車，所以我就將他攔下；異議人當
    時還下車跟我理論，所以我印象很深刻，異議人是闖紅燈，並非如異議人所言當
    時是綠燈後，因為塞車變成紅燈」等語（見九十二年九月十日訊問筆錄），核與
    卷附之臺北縣警察局北縣警交字第Ｃ00000000號舉發違反道路交通管理
    事件通知單影本所載違規事實之情形相符。再者，衡諸異議人與舉發員警素不相
    識，亦無仇怨，其依法執行公務自無任意誣陷異議人之動機及目的。且交通警員
    掣單舉發違反道路交通管理處罰條例所列之違規事實，本質上為行政處分，係公
    務員基於職務上權力，依法就特定之具體事件所為具有公法上效果之單方行政行
    為，基於公務員為公法上行為具有公信力之原則，該行政處分當可被推定為真正
    ，其據以依法處分之事實認定亦為真正無誤。本此公信原則，立法者賦予行政機
    關制定違反道路交通管理事件統一裁罰基準及處理細則，使勤務警員得當機處分
    以達其維護交通秩序、安全之行政目的，否則國家行政勢必窒礙難行。據此，刑
    事訴訟法就犯罪證據有關之規定中與屬行政秩序罰之交通違規裁罰本質不合之部
    分，自不在準用之列。而異議人對於執勤警員所舉發之事實，亦未能就該舉發有
    誤提出相關證據以供調查，本院經查亦無任何證據足資證明員警有捏造事實、違
    法取締之情事，則執勤警員本其維護交通秩序、安全職責所為之舉發，自應受到
    合法、正確之推定。又異議人辯稱臺北縣政府警察局永和分局九十二年一月二日
    永警裁字第○九二○○○○五五八號書函謂「‧‧台端駕駛自小客經永和市○○
    ○○路口、紅燈右轉，‧‧」與事實不符一節，然上開書函內容核與舉發違反道
    路交通管理事件通知單影本所載違規事實為「闖紅燈」不符，且證人張超銘證稱
    ：本件異議人是直行闖紅燈，並非紅燈右轉，我們發給他的書函，應有錯誤等語
    （見九十二年九月十日訊問筆錄）；縱認上開臺北縣政府警察局永和分局書函之
    部分內容誤繕，惟異議人仍不得據以免責。綜上，異議人有前開違規之事實應可
    認定，異議人辯稱伊並無具體闖紅燈之事實發生云云，並非有據。從而，原處分
    機關依據道路交通管理處罰條例第五十三條、第六十三條第一項第三款規定，裁
    處罰鍰二千七百元，並記違規點數三點之處分，無任何違誤，量罰亦甚妥適，應
    予維持，本件異議為無理由，應駁回之。
據上論斷，應依道路交通管理處罰條例第八十七條第二項，道路交通案件處理辦法第
十九條，裁定如主文。
中      華      民      國      九十二      年    九    月    十五      日
                                  臺灣板橋地方法院交通法庭
                                          法  官  楊志雄
右正本證明與原本無異
如不服本裁定應於送達後五日內向本院提出抗告狀
              書記官  陳慶樹
中      華      民      國      九十二      年    九   月     十五      日


司法院資訊處製作；財團法人民間司法改革基金會備份。
